臺灣桃園地方法院民事裁定
110年度監宣字第790號
聲  請  人  董憶萱  
相  對  人  董駿億  

關  係  人  董鴻陞  

            董馨璘    住○○市○○區○○路0段000巷00號0       
                   樓
上列聲請人對於相對人聲請監護宣告事件，本院裁定如下：
    主    文
宣告董駿億（男，民國00年0月00日生，身分證統一編號：Z0000
00000號）為受監護宣告之人。
選定董鴻陞（男，民國00年0月0日生，身分證統一編號：Z00000
0000號）為受監護宣告之人董駿億之監護人。
指定董馨璘（女，民國00年0月00日生，身分證統一編號：Z0000
00000號）為會同開具財產清冊之人。
聲請程序費用由受監護宣告之人董駿億負擔。
    理    由
一、按「對於因精神障礙或其他心智缺陷，致不能為意思表示或
    受意思表示，或不能辨識其意思表示之效果者，法院得因本
    人、配偶、四親等內之親屬、最近一年有同居事實之其他親
    屬、檢察官、主管機關或社會福利機構之聲請，為監護之宣
    告」、「受監護宣告之人應置監護人」、「法院為監護之宣
    告時，應依職權就配偶、四親等內之親屬、最近一年有同居
    事實之其他親屬、主管機關、社會福利機構或其他適當之人
    選定一人或數人為監護人，並同時指定會同開具財產清冊之
    人。法院為前項選定及指定前，得命主管機關或社會福利機
    構進行訪視，提出調查報告及建議。監護之聲請人或利害關
    係人亦得提出相關資料或證據，供法院斟酌」、「法院選定
    監護人時，應依受監護宣告之人之最佳利益，優先考量受監
    護宣告之人之意見，審酌一切情狀，並注意下列事項：一、
    受監護宣告之人之身心狀態與生活及財產狀況。二、受監護
    宣告之人與其配偶、子女或其他共同生活之人間之情感狀況
    。三、監護人之職業、經歷、意見及其與受監護宣告之人之
    利害關係。四、法人為監護人時，其事業之種類與內容，法
    人及其代表人與受監護宣告之人之利害關係」，民法第14條
    第1項、第1110條、第1111條、第1111條之1分別有明定。
二、聲請意旨略以：聲請人及關係人為相對人之子女。相對人於
    民國107 年起有失智現象，現已喪失自理生活能力。為此，
    爰聲請准予對相對人為監護宣告，並考量相對人配偶年事已
    高，而指定關係人董鴻陞為相對人之監護人，暨指定關係人
    董馨璘為會同開具財產清冊之人等語。
三、經查，聲請人主張之上揭事實，業據提出親屬系統表、戶籍
    謄本、病症暨失能診斷證明書等件為證，並經本院調閱相關
    戶籍資料核閱屬實。又經本院前往聯新國際醫院勘驗相對人
    之精神狀況，於鑑定人陳修弘醫師面前點呼並詢問相對人年
    籍資料，相對人對問題皆無反應，只是一直四處張望、碰觸
    周圍物品；聲請人在場表示，為處理相對人名下土地，以支
    應相對人之照護費用，故為本件聲請等語（見本院卷第50頁
    及其背面）。而鑑定人陳修弘醫師提出鑑定報告記載略以：
    「八、身體狀況：㈠身體檢查：鑑定時脈博數為每分鐘七十
    四次，呼吸數為每分鐘十八次，身體狀況尚稱良好，身體理
    學檢查無具精神病理意義之特殊發現。㈡神經學檢查：無特
    殊具精神病態意義之異常發現。㈢心理衡鑑：短式智能狀態
    檢查（MMSE）與臨床失智症評分量表（CDR）：MMSE以接受
    教育程度10年以上之切截分數為參考標準（切截分數＝26/27
    ），個案未能有效施測，表示目前已有明顯之認知功能障礙
    存在，且已影響到日常生活功能。CDR結果評定為4（深度失
    智），個案在各領域中均為重度以上的受損表現，說話無法
    理解或沒有反應，無法認得任何人，大小便失禁，無法讀自
    行動，但尚能自己進食。㈣精神狀態檢查：個案短髮，體型
    瘦弱，外表尚整潔，未有口語表達，未能配合簡單指令或理
    解指導語，會伸手拿東西亂放或丟。九、鑑定結果：據病歷
    記載、家屬陳述、鑑定當日訪談及心理衡鑑之綜合判斷，個
    案目前在整體認知功能上呈現顯著的受損，MMSE為無法施測
    、CDR為4（深度失智），此情況導致其完全無法為自身利益
    負責決斷，且需有人全天進行照顧與監督，致不能為意思表
    示或受意思表示，或不能辨識其意思表示之效果」等語，有
    聯新國際醫院於110年12月21日以聯新醫字第2021120119號
    函所附之精神鑑定報告書在卷可稽（見本院卷第55至56頁）
    。審酌相對人因失智，已致不能為意思表示或受意思表示或
    不能辨識其意思表示之效果，聲請人向本院聲請對相對人為
    監護宣告，核無不合，應予准許。
四、次查，就本件適宜由何人擔任監護人及會同開具財產清冊之
    冊之人部分：
    ㈠經本院囑請桃園市社會工作師公會對兩造及關係人進行訪
      視，該公會於110 年11月23日以桃林字第110622號函檢附
      監護（輔助）宣告調查訪視報告記載略以：「
    1.需求評估：⑴相對人為失智症患者，訪視當天，相對人眼
      神可聚焦，雖具言語表達能力可正確回答個人姓名，但無
      法正確書寫個人姓名及回答個人基本資料、相對人配偶姓
      名、子女人數與姓名及訪視當天日期，也無法分辨左右，
      無法辨識關係人一董鴻陞先生及讀出訪員寫在紙上的文字
      ；評估相對人受疾病影響，致記憶、認知及對外辦理事務
      能力明顯退化，而有他人協助照顧及處理個人事務之需。
      ⑵聲請人表示，為買賣相對人名下一棟與相對人弟弟共同
      持有之房屋，所售得金額將用以支付相對人日後所有開銷
      費用，而向法院聲請本案。
    2.建議：本案之聲請人董憶萱女士為相對人次女，關係人一
      董鴻陞先生為相對人長子，關係人二董馨璘女士為相對人
      長女。相對人目前安置於金色年華綜合長照機構，接受機
      構式照護，平時由機構工作人員協助照顧相對人日常生活
      起居、進行復健及服藥，由聲請人協助聲請本案及為機構
      主要聯絡人，由關係人一董鴻陞先生主責相對人事務，關
      係人二董馨璘女士則願意協助關係人一董鴻陞先生處理相
      對人事務，相對人所有開銷費用由聲請人、關係人一董鴻
      陞先生及關係人二董馨璘女士共同支付，另由相對人配偶
      負責保管相對人身分證、存摺及印章及每週與相對人視訊
      三次。聲請人口頭表示，相對人父母已往生，相對人妹妹
      及弟弟(董榮輝先生，為受監護宣告人)皆居外縣市且無處
      理相對人事務之能力，而相對人配偶詹于嬅女士已知悉及
      同意本案之聲請。經訪視，關係人一董鴻陞先生具擔任本
      案監護(輔助)人意願，關係人二董馨璘女士具擔任會同開
      具財產清冊之人意願，聲請人同意由關係人一董鴻陞先生
      擔任本案監護(輔助)人、關係人二董馨璘女士擔任會同開
      具財產清冊之人。綜合評估，相對人的受照顧狀況、聲請
      人、關係人一董鴻陞先生及關係人二董馨璘女士之陳述並
      無明顯不適任之處，惟建請鈞院以相對人最佳利益為考量
      ，參酌相關事證後予以綜合裁量之」等語，有該調查訪視
      報告附卷供參（見本院卷第47頁）。
    ㈡聲請人、關係人及相對人之配偶均出具同意書，並於本院
      訊問時表示同意由關係人董鴻陞、董馨璘分別擔任相對人
      之監護人及會同開具財產清冊之人（見本院卷第8、51 頁
      ）。
    ㈢綜合上情，本院審酌關係人董鴻陞為相對人之子，主責處
      理相對人事務，又無不適或不宜擔任監護人之積極、消極
      原因，且具擔任監護人之意願，應可提供相對人良好之生
      活照顧與保護，並能擔負相對人之監護人職務，且其他家
      屬就此亦表同意，如由關係人董鴻陞擔任相對人之監護人
      ，應能符合相對人之最佳利益，爰依上揭法條規定，選定
      關係人董鴻陞擔任相對人之監護人。另就指定會同開具財
      產清冊之人部分，本院參酌關係人董馨璘為相對人之女，
      誼屬至親，願意協助關係人董鴻陞處理相對人事務，對相
      對人有相當程度之關心，且有意願擔任會同開具財產之人
      ，復無不適任之原因，由其會同開具財產清冊，衡情當可
      善盡監督相對人財產狀況之責，並得保障相對人之財產受
      到妥適處理，且相對人之其餘家屬就此亦已同意，是由關
      係人董馨璘擔任會同開具財產清冊之人應屬適當，爰依前
      揭規定，指定關係人董馨璘為本件會同開具財產清冊之人
      。
五、又經本院選定之監護人，應依民法第1112條規定，負責護養
    療治相對人之身體及妥善為財產管理之職務；且依民法第11
    13條準用同法第1099條、第1099條之1 規定，監護開始時，
    監護人對於受監護人之財產，應會同關係人董馨璘於2 個月
    內開具財產清冊，並陳報法院；於財產清冊開具完成並陳報
    法院前，監護人對於受監護人之財產，僅得為管理上必要之
    行為，附此敘明。
六、依家事事件法第168 條第1 項、第164 條第2 項，裁定如主文。　　　　　　　　　　　　　　　　　　　　　
中　　華　　民　　國　　110 　年　　12　　月　　24　　日
                    家事法庭    法　官　羅詩蘋
以上正本證明與原本無異。
如對本裁定抗告須於裁定送達後10日內向本院提出抗告狀，並繳
納抗告裁判費新臺幣1,000 元。
中　　華　　民　　國　　110 　年　　12　　月　　24　　日
                                書記官　黃雅慧